臺灣彰化地方法院交通事件裁定　　　　　　　　　　　九十三年度交聲更字第四號
　　原處分機關　交通部公路總局臺中區監理所彰化監理站
　　異　議　人
　　即受處分人　甲○○
右列受處分人因違反道路交通管理處罰條例案件，對於交通部公路總局臺中區監理所
彰化監理站中華民國九十二年四月二十一日所為之裁決（原處分案號：彰監五字第裁
六四─Ｉ00000000號裁決書），聲明異議，經本院於九十二年九月三十日以
九十二年度交聲字第二一０號裁定駁回受處分人之聲明異議後，受處分人不服提起抗
告，經臺灣高等法院台中分院於九十三年一月九日以九十三年度交抗字第二四號裁定
撤銷發回，本院裁定如左：
    主  文
異議駁回。
    理  由
一、原處分機關略以：受處分人甲○○駕駛之車號Ｊ二─四三三０號自小客車，於民
    國九十二年三月十一日十六時五十九分許，在彰化縣秀水鄉○○○○○街口處，
    因駕車行經有燈光號誌管制之交岔路口闖紅燈違規，為彰化縣警察局鹿港分局秀
    水分駐所員警當場攔檢舉發，經掣開違規通知單移送，受處分人依限期到案申訴
    ，該站經查違規屬實，遂於九十二年四月二十一日以彰監五字第裁六四─Ｉ00
    000000號裁決書，裁處罰鍰新臺幣二千七百元整，並記違規點數三點，逾
    期則依裁決書處罰主文規定裁處，於法並無不合等語。
二、本件受處分人則以：伊當時駕駛前揭車輛行經上開路口時並未闖紅燈，員警係在
    距離該路口處約六十七步距離之秀水分駐所門口將伊攔下，且當時該名員警並未
    戴警帽、未穿反光背心、反光袖套，手上也未拿閃示棒，攔車時也未吹哨子，員
    警執行勤務顯有瑕疵，爰聲明異議云云。
三、按汽車（包括機器腳踏車）駕駛人，行經有燈光號誌管制之交岔路口闖紅燈者，
    處新臺幣一千八百元以上五千四百元以下罰鍰，並記違規點數三點；汽車行駛至
    交岔路口，其行進、轉彎，應遵守燈光號誌，道路交通管理處罰條例第五十三條
    、第六十三條第一項第三款與道路交通安全規則第一百零二條第一項第一款、違
    反道路交通管理事件統一裁罰標準表分別定有明文。又按標誌、標線、號誌之設
    置目的，在於提供車輛駕駛人及行人有關道路路況之警告、禁制、指示等資訊，
    以便利行旅及促進交通安全；號誌係以規定之時間上交互更迭之光色訊號，設置
    於交岔路口或其他特殊地點，用以將道路通行權指定給車輛駕駛人與行人，管制
    其行止及轉向之交通管制設施；車輛面對圓形紅燈表示禁止通行，不得超越停止
    線或進入路口；圓形黃燈用以警告車輛駕駛人及行人，表示紅色燈號即將顯示，
    屆時將失去通行路權；行車管制號誌燈色之變換，規定如左：(1)、燈色之變換順
    序，應依綠燈、閃光綠燈、黃燈、紅燈之原則，依次循環運轉；(2)、圓形紅燈與
    轉向箭頭綠燈同時顯示時，除接著顯示圓形綠燈外，應於轉向箭頭綠燈結束後，
    顯示圓形黃燈；(3)、圓形綠燈結束後，應接著顯示圓形黃燈，圓形紅燈結束後，
    不得顯示圓形黃燈。道路交通標誌標線號誌設置規則第二條、第三條及第二百零
    六條第一項第四款、第五款、第二百十二條亦有明定。
四、經查：本件受處分人甲○○駕駛之車號Ｊ二─四三三０號自小客車，於上開時、
    地，因駕車行經有燈光號誌管制之交岔路口闖紅燈違規，為彰化縣警察局鹿港分
    局秀水分駐所員警當場攔檢舉發，經掣開違規通知單移送等情，業據證人即目睹
    受處分人違規行駛繼而開單告發受處分人之彰化縣警察局鹿港分局秀水分駐所警
    員顏清德於本院九十三年三月三十日庭訊時，以具結擔保其供述之真實性，並在
    負擔偽證罪之心理處罰心理狀態下證稱：「（問：請說明一下當時情形？）受處
    分人當時是開那部娃娃車，他開到彰水路與民生街口停止線前，該號誌已轉為黃
    燈。他看到黃燈到停止線前，沒有減速準備停止，仍直行。而彰水路二段與福陵
    巷的號誌已轉為紅燈，他還是直行，當時我站在路旁，離福陵巷及彰水路二段路
    口約五公尺遠。當時只有他這部車子，我就將他攔停。他說，第一個路口煞車煞
    不住，第二個路口他說，他不知道那邊該停車。」、「（問：（未何違規單上只
    有記載闖彰水路及民生街口的紅燈？）因為他是連續動作，所以我只有告發他第
    一個闖越的紅燈。」等語明確在卷（參見本院訊問筆錄），足徵受處分人有面對
    圓形紅燈時仍逕予穿越之行為，故證人依法舉發，並無不當。
五、證人顏清德乃為原處分機關所認定受處分人有前開違規行為之原證人，其並到庭
    在本院法官面前以言詞供述本件訴訟上之待證事實，即受處分人有上述違規事實
    ，則本院由舉發員警上開供述已得有受處分人確有於前述時、地駕駛前揭車牌號
    碼之車輛所為違規行為之心證，且於本件卷存證據資料內並無任何積極證據足以
    證明證人上開供述係屬虛偽，亦無有足以令人顯信證人供述為不可採之品性證據
    或前科證據存在，本院自不得僅以證人為本件開單告發受處分人之員警，而全盤
    抹煞其在訴訟上所具有之原證人資格，而受處分人對前開證人之供述並無法舉出
    或請本院調查任何對其有利之證據資料，以使本院對證人所供述受處分人違規之
    事實產生任何合理之懷疑，且交通警察舉發違反處罰條例之違規事實，本質上為
    行政處分，係公務員基於職務上之權力，依法就特定之具體事件所為之具有公法
    上效果之單方行政行為，基於公務員為公法上之行為具有公信力之原則，該行政
    行為當可被推定為真正，其據以依法處分之事實認定，亦為正確無誤。從而，本
    件受處分人既未就執勤員警之舉發有誤提出相關證據以供調查，本院經查亦無任
    何證據足資證明其有捏造事實違法取締之情事，則執勤員警本其維護交通秩序、
    安全職責所為之舉發，自應受到合法、正確之推定。
六、綜上所述，本件受處分人既未能提出證據以資證明其確無違規行為，僅稱當時未
    闖紅燈云云，尚難認其辯解為可採，本件事證明確，受處分人行經有燈光號誌管
    制之交岔路口闖紅燈之違規行為堪予認定。
七、據上論斷，應依道路交通案件處理辦法第十九條，裁定如主文。
中      華      民      國    九十三    年      三      月    三十一    日
                                  臺灣彰化地方法院交通法庭
                                    法      官  宋  恭  良
右正本證明與原本無異。
如不服本裁定，應於送達後五日內，向本院提出抗告狀。
                                    法院書記官  劉  玫  金
中      華      民      國    九十三    年      四      月      一      日
